臺灣高等法院民事判決
                                    108年度上易字第862號
上  訴  人  王相友  

訴訟代理人  鄭信煌律師
被 上訴 人  台灣電力股份有限公司台北市區營業處

法定代理人  朱榮貴  
訴訟代理人  章修璇律師

上列當事人間請求損害賠償等事件，上訴人對於中華民國108年4
月26日臺灣臺北地方法院106年度訴字第4190號第一審判決提起
上訴，本院於108年12月10日言詞辯論終結，判決如下：
    主      文
一、原判決關於命上訴人給付部分，及該部分假執行之宣告，暨
    該訴訟費用負擔之裁判，均廢棄。
二、上開廢棄部分，被上訴人在第一審之訴及假執行之聲請均駁
    回。
三、廢棄部分之第一審及第二審訴訟費用均由被上訴人負擔。
    事實及理由
甲、程序方面：本件被上訴人之法定代理人於民國108年4月1日
    由顏錦義變更為朱榮貴，有台灣電力股份有限公司108年3月
    28日電人字第10800067471號函附卷可稽，其聲明承受訴訟
    （見本院卷第81至83頁），核無不合，應予准許。
乙、實體方面：
一、被上訴人主張：上訴人與原審被告陳叔青（下稱陳叔青）於
    98年10月起將喜事達企業股份有限公司（下稱喜事達公司）
    向伊申請供電而裝設在臺北市○○○路0段000號地下室之海宴
    日式和風涮涮鍋（下稱海宴餐廳）之電表（電號00-00-0000
    -00-0，下稱系爭電表），以撥退計電表指數致使系爭電表
    計量失效不準，降低系爭電表用電度數，使伊誤認系爭電表
    上之度數為實際用電數仍繼續供電，詐取少繳電費之利益，
    而有共同竊電行為。嗣原審被告呂昆哲（下稱呂昆哲）於99
    年9月某日起接手經營海宴餐廳，其為減少電費支出，遂與
    上訴人、陳叔青共同以上開方式竊電，上訴人並與呂昆哲就
    短付電費之利益以4、6分方式拆帳，上訴人因而取得4成少
    繳電費之不法利益，致伊受有損害，於民法第197條第1項規
    定之2年時效完成後，上訴人仍應依不當得利之規定返還所
    受利益共計148萬959元等情。爰依民法第197條第2項規定，
    求為命上訴人如數給付，並加付自起訴狀繕本送達翌日（10
    6年9月15日）起算法定遲延利息之判決（被上訴人逾此範圍
    之主張，業經原審判決敗訴，未據其聲明不服，非本院審理
    範圍）。
二、上訴人則以：系爭電表之實際用電戶登記名稱為喜事達公司
    ，用電人為海宴餐廳及其經營者呂昆哲，本件縱有竊電之事
    實，受有短繳電費之利益者亦為上開之實際用電人海宴餐廳
    及呂昆哲，伊非用電戶及用電人，被上訴人復未舉證伊受有
    短繳電費利益之事實，不得依不當得利規定請求伊返還短繳
    電費之不當得利；被上訴人以處理竊電規則第6條第2項計算
    1.6倍計算追償電費作為返還金額，亦無法源上依據；縱認
    伊與呂昆哲約定就短繳電費利益以4、6拆帳方式約定報酬，
    仍不得謂伊獲得4 成短繳電費之不當得利等語，資為抗辯。
三、原審判命上訴人、陳叔青給付被上訴人148萬959元，及分別
    自106年9月15日、同年月1日起，均至清償日止按週年利率5
    ％計算之利息，並與呂昆哲負不真正連帶債務；駁回被上訴
    人其餘之請求。上訴人就其敗訴部分提起上訴，並聲明：㈠
    原判決不利於上訴人部分廢棄。㈡被上訴人在第一審之訴及
    假執行之聲請均駁回。被上訴人答辯聲明：上訴駁回。
四、下列事項為兩造所不爭執，應可信為真實（見本院卷第76頁
    ）：
  ㈠上訴人因與陳叔青於98年10月起將喜事達公司向台電公司申
    請供電而裝設在海宴餐廳（址設臺北市○○○路0段000號地下
    室）之系爭電表，使之失效不準，降低系爭電表用電度數，
    使台電公司誤認系爭電表上之度數為實際用電數仍繼續供電
    ，詐取少繳電費之利益，而有共同竊電行為，經本院105年
    度重上更㈠字第32號刑事判決處有期徒刑1年2月，陳叔青有
    期徒刑6月並得易科罰金確定（下稱刑事確定判決）。
  ㈡被上訴人自100年9月30日起往前推算1年（每月按30日計），
    追償電度67萬4963度（按海宴餐廳用電設備容量共207.68瓩
    、每日用電時數營業場所按12小時計算），以追償期間表燈
    營業用平均單價為3.74元，臨時電價係相關用電電價1.6倍
    計，共追償403 萬8979元。
五、兩造之爭點為：被上訴人得否依不當得利法律關係請求上訴
    人返還追償電費利益？若為肯定，金額若干？茲說明本院之
    判斷如下：
  ㈠按損害賠償之義務人，因侵權行為受利益，致被害人受損害
    者，於民法第197條第1項規定之時效完成後，仍應依關於不
    當得利之規定，返還其所受之利益於被害人，民法第197條
    第2項定有明文。該項規定旨在表示賠償義務人因侵權行為
    受有利益時，得發生損害賠償請求權與不當得利返還請求權
    之競合。故上開規定所謂「依關於不當得利之規定」，請求
    加害人返還其所受之利益，須具備不當得利請求權之構成要
    件。又給付不當得利之所謂給付，係指有意識地，並基於一
    定目的而增加他人財產，強調「給付目的指向」，以決定給
    付關係之當事人為何。在指示給付關係中，其給付關係分別
    存在於指示人與被指示人、及指示人與領取人間，至被指示
    人與領取人間，則僅發生履行關係，並無給付關係存在。受
    益人所得利益，倘係經由他人之給付行為而來，則就同一受
    利益客體，不能同時因非給付方式而取得，而成立非給付不
    當得利（最高法院106年度台上字第239號判決意旨參照）。
  ㈡本件供電契約係存在於被上訴人與喜事達公司間，並向海宴
    餐廳（嗣由呂昆哲接手經營）供電，為被上訴人自承在卷（
    見原審卷第5頁、本院卷第77頁）；刑事確定判決亦認定用
    電戶登記名稱為喜事達公司（見原審卷第11頁正、反面），
    則海宴餐廳取得之供電，乃被上訴人本於供電契約所為給付
    ，應認被上訴人、喜事達公司、海宴餐廳3人間成立類似給
    付關係，被上訴人僅與喜事達公司發生「給付關係」，並依
    喜事達公司指示供電給海宴餐廳，而與海宴餐廳成立「履行
    關係」，被上訴人與海宴餐廳間並無發生給付關係，則就喜
    事達公司本於給付關係所受領之同一利益客體，依上說明，
    海宴餐廳即無從再成立非給付關係不當得利。
  ㈢上訴人雖破壞系爭電表，然受領竊取電流者為海宴餐廳（嗣
    由呂昆哲接手經營），獲取短繳電費利益者則為與被上訴人
    間存在給付關係之喜事達公司，縱上訴人破壞系爭電表受有
    呂昆哲給付之報酬，仍非基於被上訴人之給付關係而來；上
    訴人所受利益（即受有呂昆哲給付之報酬），亦非直接來自
    於被上訴人短收之電費，而是經由海宴餐廳或呂昆哲所為金
    錢給付。至上訴人向呂昆哲收取每月短付電費4成報酬，僅
    係其與呂昆哲間如何計付報酬數額所為約定，尚難認上訴人
    所受利益直接來自被上訴人所受損害。則上訴人受利益與被
    上訴人受損害即不具有直接性，自不成立非給付關係之侵害
    他人權益類型之不當得利。被上訴人主張上訴人竊電、獲得
    4成短繳電費利益，依不當得利規定請求上訴人返還148萬95
    9元，洵非有據。
六、綜上所述，被上訴人依不當得利法律關係，請求上訴人與陳
    叔青給付148萬959元本息，並與呂昆哲負不真正連帶債務，
    為無理由，不應准許。原審就上開不應准許部分，為上訴人
    敗訴之判決，並附條件為准、免假執行之宣告，自有未洽。
    上訴意旨指摘原判決該部分不當，求予廢棄改判，為有理由
    。爰由本院廢棄改判如主文第2項所示。並依民事訴訟法第7
    8條規定，為訴訟費用負擔之判決。
七、本件事證已臻明確，兩造其餘之攻擊或防禦方法及所用之證
    據，經本院斟酌後，認為均不足以影響本判決之結果，爰不
    逐一論列，併此敘明。
丙、據上論結，本件上訴為有理由，爰判決如主文。
中　　華　　民　　國　 108　　年　　12　　月　　24　　日
                    民事第八庭    
                        審判長法  官  陳邦豪
                              法  官  古振暉
                              法  官  胡宏文
正本係照原本作成。
不得上訴。
中　　華　　民　　國　　108 　年　　12　　月　　24　　日
　　　　　　　　　　　　    　書記官  陳永訓